臺灣高等法院刑事判決　　　　　　　　94年度上訴字第2663號
上　訴　人
即　被　告　甲○○
上列上訴人因毒品危害防制條例案件，不服臺灣基隆地方法院94
年度訴字第530號，中華民國94年7月8日第一審判決（起訴案號
：臺灣基隆地方法院檢察署94年度毒偵字第1360號、第1387號、
第1476號；移送併案審理案號：臺灣基隆地方法院檢察署94年度
毒偵字第2210號、第2483號），提起上訴，本院判決如下：
    主  文
原判決撤銷。
甲○○連續施用第一級毒品，累犯，處有期徒刑壹年陸月，扣案
之海洛因陸包（其中乙包淨重零‧參柒公克，其中肆包合計淨重
壹‧參零公克，另乙包毛重零‧參公克）沒收銷燬，注射針筒拾
貳支、藥鏟參支沒收；又連續施用第二級毒品，累犯，處有期徒
刑壹年貳月，扣案之安非他命乙包（毛重零‧玖公克）沒收銷毀
，吸食器乙組、打火機乙個均沒收；應執行有期徒刑貳年肆月，
扣案之海洛因陸包（其中乙包淨重零‧參柒公克，其中肆包合計
淨重壹‧參零公克，另乙包毛重零‧參公克）、安非他命乙包（
毛重零‧玖公克）均沒收銷燬，注射針筒拾貳支、藥鏟參支、吸
食器乙組、打火機乙個，均沒收。
    事  實
一、甲○○於民國（下同）八十八年間，因施用第二級毒品案件
    ，經台灣基隆地方法院裁定觀察勒戒後，認無繼續施用毒品
    傾向，由臺灣基隆地方法院檢察署檢察官以八十八年度偵字
    第二七四七號處分不起訴確定，又於八十九年間因施用毒品
    案件，經台灣基隆地方法院裁定觀察勒戒後，認無繼續施用
    毒品，而經台灣基隆地方法院檢察署檢察官於八十九年三月
    六日以八十九年度毒偵字第七三號、第六九０號、第八二七
    號同時為不起訴處分確定。惟其又於八十九年間因施用第一
    級、第二級毒品案件，經台灣基隆地方法院裁定強制戒治，
    嗣經裁定停止戒治，所餘戒治期間付保護管束，再經撤銷停
    止戒治，繼續執行強制戒治，至九十一年二月二十一日戒治
    期滿。刑案部分亦經臺灣基隆地方法院檢察署檢察官提起公
    訴，經台灣基隆地方法院於八十九年間分別判處有期徒刑八
    月及五月，應執行有期徒刑一年確定。再於九十年間因施用
    第一級、第二級毒品案件，經臺灣基隆地方法院分別判處有
    期徒刑十月及八月，應執行有期徒刑一年四月確定，上述二
    案嗣經裁定應執行有期徒刑二年三月，於九十三年四月二十
    八日假釋出監，所餘刑期至九十四年二月十七日屆滿，未經
    撤銷假釋。
二、詎甲○○猶不知悔改，復基於施用第一級毒品海洛因之概括
    犯意，自九十四年二月底某日起至九十四年九月十日凌晨零
    時為警採尿往前回溯二十六小時內止，連續在基隆市中山區
    ○○○路一八九巷八十號住處，以針筒注射之方式施用第一
    級毒品海洛因多次；其復另行基於施用第二級毒品安非他命
    之概括犯意，自九十四年四月初某日起至九十四年九月十日
    凌晨零時為警採尿往前回溯九十六小時內止，在上址以將安
    非他命放入玻璃吸食器內加熱產生煙霧後再予施用之方式，
    連續施用第二級毒品安非他命多次。並分別於下列時、地遭
    查獲：(1)九十四年四月十五日上午十一時四十分許，在上址
    住處為警搜索查獲，並扣得其持有之海洛因乙包（淨重０‧
    三七公克），及其所有供施用海洛因所用之注射針筒二支、
    及分裝毒品所用之藥鏟乙支；(2)九十四年五月十日下午三時
    許，在基隆市○○區○○路二三一號二樓「迷惘網咖」七十
    九號包廂內為警查獲，並扣得其持有之安非他命乙包（毛重
    ０‧九公克）、及其所有供施用海洛因所用之注射針筒三支
    、施用安非他命所用之吸食器乙組、打火機乙個；(3)九十四
    年五月十三日晚間七時二十分許，在上開住處為警搜索查獲
    ，並扣得其持有之海洛因四包（淨重共一‧三０公克）、及
    其所有供施用海洛因所用之注射針筒五支；(4)九十四年八月
    十二日下午一時分許，為警前往上址搜索查獲，並扣得其所
    有供施用海洛因所用之注射針筒乙支、及分裝毒品所用之藥
    鏟二支；(5)九十四年九月九日晚間八時二十分許，在基隆市
    ○○路、孝三路口為警查獲，並扣得其持有之海洛因乙包（
    毛重０‧三公克），及其所有供施用海洛因所用之注射針筒
    乙支。
三、案經基隆市警察局第一分局、第四分局分別移送台灣基隆地
    方法院檢察署檢察官偵查起訴，及移送台灣基隆地方法院檢
    察署檢察官偵查後移送併案審理。
    理  由
一、本案原審係適用簡式程序審判，依刑事訴訟法第二百七十三
    條之二規定，其證據調查，不受同法第一百五十九條第一項
    、第一百六十一條之二、第一百六十一條之三、第一百六十
    三條之一、及第一百六十四條至第一百七十條規定之限制，
    合先敘明。
二、前揭事實，業據上訴人即被告分別於偵查及原審中自白不諱
    ，並有台灣尖端先進生技醫藥股份有限公司濫用藥物檢驗報
    告（偵字第一六一０號第四六頁、毒偵字第一三六０號卷第
    三九頁、毒偵字第一八三七號卷第四六頁、毒偵字第二二一
    ０號卷第四四頁、毒偵字第二四八三號卷第四五頁；其中僅
    九十四年五月十三日查獲該次之尿經檢驗結果為安非他命陰
    性反應外，其餘之尿液檢驗結果均呈安非他命、甲基安非他
    命、嗎啡、及可待因陽性反應）可稽。復有扣案之海洛因六
    包（其中乙包淨重０‧三七公克，其中四包合計淨重一‧三
    ０公克，另乙包毛重０‧三公克）、安非他命乙包（毛重０
    ‧九公克）、注射針筒十二支、藥鏟三支、吸食器乙組、打
    火機乙個足憑。扣案之海洛因六包經鑑驗結果，均確含第一
    級第六項毒品海洛因成分，亦有法務部調查局九十四年六月
    一日調科壹字第三二○○○二八三○號鑑定通知書、九十四
    年七月十五日調科壹字第三二○○○二九四五號鑑定通知書
    （九十四年度毒偵字第一四七六號卷第十三頁、原審卷第四
    十九頁），及毒品初步鑑驗報告書可考。此外復有搜索票、
    搜索扣押筆錄等可參。又被告於八十八年間，因施用第二級
    毒品案件，經裁定觀察勒戒後，認無繼續施用毒品傾向，由
    臺灣基隆地方法院檢察署檢察官以八十八年度偵字第二七四
    七號處分不起訴確定，又於八十九年間因施用毒品案件，經
    裁定觀察勒戒後，認無繼續施用毒品，而經台灣基隆地方法
    院檢察署檢察官於八十九年三月六日以八十九年度毒偵字第
    七三號、第六九０號、第八二七號同時為不起訴處分確定。
    其又於八十九年間因施用第一級、第二級毒品案件，經台灣
    基隆地方法院裁定強制戒治，嗣經裁定停止戒治，所餘戒治
    期間付保護管束，再經撤銷停止戒治，繼續執行強制戒治，
    至九十一年二月二十一日戒治期滿，有本院被告全國前案紀
    錄表、及本案施用毒品案件紀錄表可按，其於受強制戒治期
    滿後五年內再為本案犯行，亦屬灼然。綜上所述，本案事證
    明確，被告之犯行應堪認定。
三、核被告所為，係犯毒品危害防制條例第十條第一項、第二項
    之施用第一級、第二級毒品罪。被告施用前後持有海洛因、
    安非他命之低度行為，應為施用之高度行為所吸收，不另論
    罪。被告前後多次施用海洛因及安非他命行為，各時間緊密
    ，所犯構成要件相同，顯係基於概括犯意為之，均應依連續
    犯規定論以一罪，並均加重其刑。被告於八十九年間因施用
    第一級、第二級毒品案件，經台灣基隆地方法院分別判處有
    期徒刑八月及五月，應執行有期徒刑一年確定，再於九十年
    間因施用第一級、第二級毒品案件，經臺灣基隆地方法院分
    別判處有期徒刑十月及八月，應執行有期徒刑一年四月確定
    ，上述二案嗣經裁定應執行有期徒刑二年三月，於九十三年
    四月二十八日假釋出監，所餘刑期至九十四年二月十七日屆
    滿，未經撤銷假釋，有本院被告前案紀錄表可徵，其於五年
    內再犯有期徒刑以上之上開二罪，均為累犯，均依法遞加重
    其刑。被告所犯上開二罪間，犯意各別，行為互殊，犯罪構
    成要件亦不相同，應分論併罰。檢察官雖僅就被告於九十四
    年五月十三日遭查獲以前之犯行起訴，惟被告在該次遭查獲
    以後之犯行，與經起訴部分分別有連續犯之裁判上一罪關係
    ，均為起訴效力所及，本院自得併予審理。
四、原判決對被告予以論科，固非無見。然查：(1)原判決未及就
    被告於九十四年五月十三日遭查獲後仍有施用海洛因及安非
    他命之犯行一併審酌，自有未合。(2)又原判決主文在施用第
    二級毒品部分，僅諭知扣案之安非他命乙包沒收，並未諭知
    沒收銷毀，至定應執行刑部分始諭知該包安非他命沒收銷毀
    ，相互間亦有矛盾。被告提起上訴，空言聲明不服，雖無理
    由，然全案既經被告合法上訴，且原判決既有可議，自屬無
    法維持，應由本院將原判決撤銷，另為適法之諭知。爰審酌
    被告有盜匪等前科，素行不良，及毒品對於人體會產生成癮
    性，係足以危害個人健康及社會安全之管制藥物，被告經多
    次觀察、勒戒、強制戒治，並經起訴審判，猶不知戒除毒癮
    ，復長期施用施用毒品，屢遭查獲始終無法戒絕，自我反省
    及自我控制能力薄弱，所生自我戕害結果，犯罪後尚能坦承
    犯行，及其智識程度、生活狀況等一切情狀，分別量處如主
    文第二項所示之刑，並定應執行刑，以示懲儆。
五、扣案之海洛因六包（其中乙包淨重０‧三七公克，其中四包
    合計淨重一‧三０公克，另乙包毛重０‧三公克）、安非他
    命乙包（毛重０‧九公克），分別屬第一級及第二級毒品，
    應依法諭知沒收銷毀。扣案之注射針筒十二支、藥鏟三支、
    吸食器乙組、打火機乙個，均為被告所有供前開施用第一級
    及第二級毒品所用之物，均依法宣告沒收。
六、按由被告上訴或為被告利益上訴者，除第一審判決適用法條
    不當而撤銷者外，第二審不得諭知較重於原審判決之刑，刑
    事訴訟法第三百七十條固定有明文。惟刑事審判旨在實現刑
    罰權之分配的正義，故法院對有罪之被告科刑，應符合罪刑
    相當之原則，使罰當其罪，此所以刑法第五十七條明定科刑
    時應審酌一切情狀，尤應注意該條所列十款事項以為科刑輕
    重之標準，此項原則於刑事訴訟法第三百七十條所定不利益
    變更禁止原則之例外情形，亦有其適用。查刑法第五十六條
    之連續犯雖以一罪論，但得加重其刑至二分之一，其加重多
    寡，當與連續犯行之次數多寡有關，故同一連續犯案件，其
    所認定犯行次數較少者，與所認定犯行次數較多者，兩者適
    用之連續犯刑罰法條，就形式上觀之，雖無差異，但實質上
    其法條所含刑罰輕重之程度，顯有不同，故第二審法院所認
    定連續犯之次數，倘較第一審法院所認定者為多，則第一審
    判決適用之連續犯刑罰法條，實質上即難謂當，依照刑事訴
    訟法第三百七十條但書之規定，第二審自得諭知較重於第一
    審判決之刑（參見最高法院八十三年度台非字第八五號、九
    十三年度台上字第二六六四號、九十三年度台上字第三六０
    九號判決意旨）。本案固係由被告上訴，被告所犯罪名亦均
    為連續施用第一級毒品及第二級毒品罪，然本院所認定連續
    犯之次數，既較第一審法院所認定者為多，依前開說明第一
    審判決適用之連續犯刑罰法條，實質上即難謂當。按諸刑事
    訴訟法第三百七十條但書之規定，自得諭知較重於第一審判
    決之刑，併此說明。
七、公訴意旨另以：被告自九十三年十二月間某日，亦分別有施
    用海洛因及安非他命之犯行等語。按被告之自白，非出於強
    暴、脅迫、利誘、詐欺、疲勞訊問、違法羈押或其他不正之
    方法，且與事實相符者，得為證據。又被告自白，不得作為
    有罪判決之唯一證據，仍應調查其他必要之證據，以察其是
    否與事實相符。刑事訴訟法第一百五十六條第一項、第二項
    分別定有明文。查被告於警訊及偵查中雖曾供稱其係自九十
    三年十二月間起施用海洛因及安非他命等語，惟其於原審法
    院審理時已否認上情，陳稱其係自九十四年二月底起施用海
    洛因，及九十四年四月初起施用安非他命等語（原審卷第三
    十三、三十四頁），而被告於九十四年四月十五日遭查獲時
    查扣之海洛因、注射針筒、藥鏟，及尿液檢驗結果，僅能證
    明其在九十四年四月中旬間施用海洛因及安非他命之犯行，
    與被告於九十三年十二月間有無施用毒品犯行之證明並無關
    聯性，故被告於警訊及偵查中關於其係自九十三年十二月間
    起施用海洛因及安非他命部分之自白，並無任何補強證據足
    以正明確與事實相符，此部分自不能僅憑被告之自白作為論
    罪之唯一依據，應認不能證明被告犯罪。惟因公訴人與前開
    有罪部分均有連續犯之裁判上一罪關係，爰不另為無罪之諭
    知。
八、被告經合法傳喚，無正當理由不到庭，爰不待其陳述，逕行
    判決。
據上論結，應依刑事訴訟法第三百六十九條第一項前段、第三百
六十四條、第二百九十九條第一項前段、第三百七十一條、毒品
危害防制條例第十條第一項、第二項、第十八條第一項前段、刑
法第五十六條、第四十七條、第三十八條第一項第二款、第五十
一條第五款、第十一條，判決如主文。
本案經檢察官羅榮乾到庭執行職務。
中　　華　　民　　國　　94　　年　　10　　月　　31　　日
　　　　　　　　　刑事第二十二庭審判長法　官  黃瑞華
　　　　　　　　　　　　　　　　　　  法　官  陳憲裕
　　　　　　　　　　　　　　　　　　  法　官  宋  祺
以上正本證明與原本無異。
海洛因部分如不服本判決，應於收受送達後十日內向本院提出上
訴書狀，其未敘述上訴之理由者並得於提起上訴後十日內向本院
補提理由書（均須按他造當事人之人數附繕本）。
安非他命部分不得上訴
                                      書記官  蔡慧娟
中　　華　　民　　國　　94　　年　　11　　月　　 1　　日
附錄本案論罪科刑法條全文：
毒品危害防制條例第10條
施用第一級毒品者，處 6 月以上 5 年以下有期徒刑。
施用第二級毒品者，處 3 年以下有期徒刑。
